【裁判字號】    95,訴,1758
【裁判日期】    950731
【裁判案由】    搶奪
【裁判全文】
臺灣臺中地方法院刑事判決              95年度訴字第1758號
公  訴  人  臺灣臺中地方法院檢察署檢察官
被      告  甲○○
                      號
                    現羈押於台灣台中看守所
                    國民
上列被告因搶奪案件，經檢察官提起公訴（95年度偵字第10793
號），經本院合議庭裁定適用簡式審判程序，本院判決如下：
    主    文
甲○○連續意圖為自己不法之所有，而搶奪他人之動產，處有期
徒刑拾壹月。
    犯罪事實
一、甲○○意圖為自己不法之所有，基於概括犯意，自民國95年
    5月9日上午10時30分許起至95年5月12日下午6時20分許止，
    騎乘向不知情友人王文聖所借得、懸掛KCG-793號車牌、手
    把處有藍色扣環之重型機車（原GEM-842號車牌因交通違規
    被吊扣，王文聖遂改掛母親所有之KCG-793號車牌），連續
    在台中縣清水鎮、沙鹿鎮等地，徒手搶奪行人丙○○○、吳
    佩樺、乙○○所有之手提包（犯罪時間、地點、所得財物均
    詳如附表所示），得手後取出手提包內之現金花用，至於其
    餘物品則予以丟棄。警方受理報案後，循線於95年5月13日
    上午ll時許，在台中縣清水鎮○○路與中興街口，查獲騎乘
    前述重型機車之甲○○，乃報請檢察官核發拘票拘提到案；
    並徵得甲○○之同意，前往其位於台中縣清水鎮○○里○○
    路222巷2弄22號之住處，扣得其飛車搶奪時所著之上衣l件
    、安全帽l頂。
二、案經臺中縣警察局清水分局報請台灣台中地方法院檢察署檢
    察官偵查起訴。
    理    由
一、訊據被告甲○○對於上揭搶奪之犯罪事實均坦承不諱，核與
    被害人吳佩樺、丙○○○、乙○○之指訴情節相符，並有查
    獲被告現場圖（警卷頁36）、吳佩樺遭搶現場圖（警卷頁37
    ）、丙○○○遭搶現場圖（警卷頁38）、台中縣清水鎮○○
    路與中興街路口監視器翻拍照片l張（警卷頁45）、扣案之
    上衣l件、安全帽l頂等證據可以佐證，本案事證明確，被告
    犯行堪予認定。
二、核被告甲○○所為係犯刑法第325條第1項之搶奪罪。按刑法
    第2條第1項所稱之法律，係指刑罰所依存的整體法律狀態，
    故法律有變更應指足以影響行為的可罰性與法律效果的法令
    因修正或廢止而有所變更而言。所以刑法法律變更概念，應
    界定在法律規定的改變，足以影響刑罰權判斷者而言，刑法
    總則的變更，自然會影響到個別犯罪的成立，乃至於法律效
    果的結構，自屬法律變更，應為新舊法之比較。而刑法第56
    條連續犯之規定，業於94年2月2日修正公布刪除，並於95年
    7月1日施行，原屬連續犯之數個犯罪行為，依新法應數罪併
    罰，比較修正前之規定，可依裁判上一罪論處，顯然修正前
    之規定有利於被告，如仍依修正後之規定，對於被告極為不
    利，從而，解釋上對於刑法第2條之解釋，應包括此種影響
    罪刑加重之規定。是以連續數行為而犯同一之罪名，均在新
    法施行前者，新法施行後，應依修正後刑法第2條第1項之規
    定，適用最有利於行為人之法律（最高法院95年5月23日第
    8次刑事庭會議意旨參照）。本件被告於修正前之刑法時期
    所犯之3次搶奪犯行，依裁判時之修正後之刑法第2條第1項
    比較之結果，以修正前之刑法較有利於行為人，應依修正前
    之刑法第56條之規定，逕以一連續搶奪罪論處。而被告先後
    3次搶奪之犯行，時間緊接，方法相同，所犯構成要件相同
    之罪名，顯係基於概括犯意反覆為之，為連續犯，應依修正
    前刑法第56條之規定以一罪論，並加重其刑。爰審酌被告意
    圖不勞而獲，搶奪他人動產，嚴重影響社會治安，惟考量其
    犯後坦承犯行，深具悔意，犯後態度尚稱良好等一切情狀，
    量處如主文所示之刑。
據上論斷，應依刑事訴訟法第273條之1第1項、第299條第1項前
段，刑法第2條第1項前段、修正前刑法第56條、刑法第325條第
1項，判決如主文。
本案經檢察官蔡雯娟到庭執行職務。
中    華    民    國    95    年    7     月    31    日
                  刑事第七庭    法  官  郭德進
上正本證明與原本無異。
如不服本判決，應於送達後十日內向本院提出上訴狀（須附繕本
），上訴於台灣高等法院台中分院。
中    華    民    國    95    年    8     月    3     日
                                書記官  陳惠玲
附錄論罪科刑法條
中華民國刑法第325條第1項
（普通搶奪罪）
意圖為自己或第三人不法之所有，而搶奪他人之動產者，處6月
以上5年以下有期徒刑。
                                                     A
附表：被告甲○○涉嫌搶奪一覽表
┌──┬───────┬─────────┬────┬────────────┐
│編號│犯罪時間      │犯罪地點          │被害人  │犯罪手段及被害人遭搶財物│
├──┼───────┼─────────┼────┼────────────┤
│1   │95年5月9日上  │台中縣清水鎮西社里│丙○○○│甲○○騎乘懸掛KCG-793號 │
│    │午10時30分許  │中華路與鰲峰路160 │        │車牌之機車，騎至行人蔡陳│
│    │              │巷口              │        │金蓮身旁，徒手搶奪被害人│
│    │              │                  │        │的手提袋（內有被害人的身│
│    │              │                  │        │分證、健保卡、現金約3千 │
│    │              │                  │        │元）                    │
├──┼───────┼─────────┼────┼────────────┤
│2   │95年5月10日中 │台中縣清水鎮文昌里│吳佩樺  │甲○○騎乘懸掛KCG-793號 │
│    │午12時許      │中山路與中興街口  │        │車牌之機車，騎至行人吳佩│
│    │              │                  │        │樺身旁，徒手搶奪被害人的│
│    │              │                  │        │手提包（內有被害人的信用│
│    │              │                  │        │卡2張、提款卡2張、身分  │
│    │              │                  │        │證，以及內含0000-000000 │
│    │              │                  │        │門號之手機1支）         │
├──┼───────┼─────────┼────┼────────────┤
│3   │95年5月12日下 │台中縣沙鹿鎮○○街│乙○○  │甲○○騎乘懸掛KCG-793號 │
│    │午6時20分許   │14號前            │        │車牌之機車，騎至行人林淑│
│    │              │                  │        │騰身旁，徒手搶奪被害人的│
│    │              │                  │        │手提包（內有被害人的護照│
│    │              │                  │        │、台胞證、身分證、汽車駕│
│    │              │                  │        │照、行照2張、健保卡、自 │
│    │              │                  │        │然人憑證1張、花旗銀行信 │
│    │              │                  │        │用卡2張、土地銀行提款卡 │
│    │              │                  │        │1張、土地銀行康鉑卡1張  │
│    │              │                  │        │、現金約1千元、翻譯機1  │
│    │              │                  │        │部）                    │
└──┴───────┴─────────┴────┴────────────┘


司法院資訊處製作；財團法人民間司法改革基金會備份。
